【裁判字號】    96,交訴,82
【裁判日期】    970123
【裁判案由】    公共危險等
【裁判全文】
臺灣臺北地方法院刑事判決              96年度交訴字第82號
公  訴  人  臺灣臺北地方法院檢察署檢察官
被      告  甲○○
上列被告因公共危險等案件，經檢察官提起公訴（九十六年度偵
字第十六號），暨檢察官移請併案審理 (臺灣臺北地方法院檢察
署九十六年度偵字第二四００三號，本院判決如下：
    主  文
甲○○從事業務之人，因業務上之過失致人於死，處有期徒刑壹
年貳月，減為有期徒刑柒月；又駕駛動力交通工具肇事，致人死
傷而逃逸，處有期徒刑壹年貳月，減為有期徒刑柒月；應執行有
期徒刑壹年。
    事  實
一、甲○○係址設桃園縣桃園市○○路112號1樓光洲大有限公司
    （下稱光洲大公司）司機，負責駕駛水泥預拌車，係從事業
    務之人，於民國95年12月17日17時47分許，駕駛車牌號碼7F
    —23 6號水泥預拌車，運送址設臺北縣汐止市○○○路43號
    力泰建設股份有限公司（下稱力泰公司）預拌水泥至華大成
    營造工程股份有限公司（下稱華大成公司）位於臺北市市府
    捷運站3號出口附近工地後，隨即駕駛上開車輛沿同市○○
    路○段由西往東方向行駛欲返回力泰公司，於同日18時44分
    許，行經信義路、松仁路口附近，本應注意兩車併行之間隔
    ，隨時採取必要之安全措施，而依當時天候晴、夜間照明光
    線、柏油路面、路面乾燥、無缺陷等一切客觀情狀，並無不
    能注意之情事，竟疏未注意，因閃避左前方車輛，而偏右行
    駛，且超越適由陳建誠所騎乘附載辛○○沿同方向第4車道
    行駛之車牌號碼BHS—532號重型機車，甲○○所駕駛之上開
    車輛右側車身遂擦撞陳建誠所駕駛之機車，陳建誠、辛○○
    及該機車均因而倒地，陳建誠因上開水泥預拌車重輪輾壓，
    致顱骨壓迫性骨折，顱內出血，而當場死亡；辛○○則受有
    左手橈尺骨骨折、左第2指近端指骨關節處骨折等傷害。詎
    甲○○於肇事後，明知陳建誠、辛○○可能因而受有傷害，
    竟基於肇事逃逸之犯意，未停車查看或施與救助，亦未留下
    其姓名及聯絡方式，反而加速逃逸。嗣經路人報警而循線查
    獲。
二、案經辛○○訴由臺北市政府警察局信義分局報告臺灣臺北地
    方法院檢察署檢察官偵查起訴暨臺灣臺北地方法院檢察署檢
    察官移請併案審理 (該署96年度偵字第24003 號，陳建誠之
    父母丁○○、己○○提出告訴之部分)。
    理  由
一、訊據被告甲○○坦承：(一)其係址設桃園縣桃園市○○路112號
    1樓光洲大公司之司機，負責駕駛水泥預拌車，係從事業務之
    人，(二)95年12月17日17時許，其駕駛車牌號碼7F—236號水泥
    預拌車，運送力泰公司預拌水泥至華大成公司位於臺北市市府
    捷運站3號出口附近工地後，隨即駕駛上開車輛沿同市○○路○
    段由西往東方向行駛欲返回力泰公司，(三)同日18時44分許，其
    所駕上開車輛確有行經信義路、松仁路口等情不諱，惟矢口否
    認有何業務過失致人於死、致人受傷及肇事逃逸等犯行，辯稱
    ：其並未於上開時、地開車撞到人，偵查中雖向檢察官表示感
    覺車子有震動，那是因為臺北市的路況不好，其車子震動係因
    壓到水泥蓋，其從右方後視鏡看並未看到發生車禍，所以並
    非肇事逃逸云云。
二、有關證據能力部分：本案檢察官所舉之證據，性質上屬被告以
    外之人於審判外之陳述者，被告於法院調查證據時，均表示對
    於證據能力沒有意見，且未於言詞辯論終結前聲明異議，本院
    審酌該等證據作成時之情況，認為適當，爰依刑事訴訟法第15
    9條之5之規定，採為證據。
三、本院查：
  (一)被害人陳建誠所騎乘附載辛○○之機車，於前開時、地因行駛
    於其機車左側之大型車輛未注意兩車併行之間隔，而遭擦撞致
    人車倒地等情，業據證人即案發時坐於肇事機車後座之被害人
    辛○○證稱：案發前被害人陳建誠所騎乘之機車原與肇事車輛
    平行前進，到了信義路、松平路口肇事車輛往右切，機車與該
    大型車輛平行磨擦前進，後來磨到該車車輪，機車就倒地等語
    (見偵查卷第115頁)，核與證人即案發時行經該處之機車騎士
    庚○○證稱：95年12月17日18時45分左右，在臺北市○○區○○路與松仁路口目擊一部機車與一部大型車發生車禍，兩部肇
    事車輛均在我車的正前方，大型車在重機車左側，一直往右，
    忽然感覺騎士被大型車勾到而行車不穩接著車輛倒地等語 (見
    相字卷第14、15頁、偵查卷第40、41頁 )及證人即目擊事發經
    過之證人劉嘉惠證稱：車禍發生當時信義路方向是綠燈，我看
    到時他們二車還平行磨擦，機車有快倒快倒的情形，前後沒有
    幾秒鐘，接著有人倒地受傷，直到救護車到前都沒有大卡車經
    過等語 (見偵查卷第116頁、第117頁 )相符，此外復有道路交
    通事故現場圖、交通事故談話紀錄表、道路交通事故補充資料
    表及臺北市警察局交通事故照片黏貼紀錄表等在卷可稽 (見相
    字卷第18頁至第33頁、偵查卷第72頁至第94頁 )，顯見本案車
    禍肇因於被害人陳建誠所騎乘機車左側之大型車輛未注意兩車
    併行之間隔而發生擦撞所致。
  (二)被告駕駛車牌號碼7Ｆ─236號水泥預伴車，於前開時、地，行
    駛於被害人陳建誠所騎乘機車之左側，因被告未注意兩車併行
    之間隔而肇事等情，有下列證據足佐：
  (1)被告於95年12月17日確有駕駛車牌號碼7Ｆ─236號水泥預伴車
    ，至臺北市信義區華大成公司之工地，於當天17時47分許出廠
    ，約19時 4分許返回力泰公司，於回程時曾行經案發之臺北市
    ○○路及松仁路口，當時其為閃左前方的車輛，偏右行駛，於
    車行至該路口時感覺車輛有震動之異狀等情，業據被告自承在
    卷 (見偵查卷第7頁至第10頁、第12頁、第104頁 )，並有力泰
    預伴混凝土送貨單(見偵查卷第18 頁)及出貨表 (見偵查卷第
    53頁)在卷可憑。
  (2)證人即目擊事發經過之路人劉嘉惠於偵查中證稱：案發時其站
    在信義路要右轉松仁路的路口角落等朋友，肇事車輛肇事後係
    直行信義路等語 (見偵查卷第116頁)，嗣經臺北市政府警察局
    信義分局警員調閱信義快速道路入口處路口監視畫面發現當日
    18時35分4秒、18時45分31秒及18時51分49秒各有1部力泰公司
    水泥預伴車行經信義路、松仁路口後，西向東往信義快速道路
    入口繼續行駛，因證人庚○○抵達案發現場發現車禍並報警之
    時間係當日18時45分許，可推得車禍發生之時間約同日18時44
    分許，故18時35分4 秒通過信義路快速道路入口處之力泰公司
    水泥預伴車應非肇事車輛，另18時51分49秒之力泰公司水泥預
    伴車到達信義路、松仁路口前車禍已發生，應亦非肇事車輛。
    此外，18時45分31秒通過信義快速道路入口處之紅白相間水泥
    預伴車 (未書寫公司名稱) ，係由松仁路與信義路口續行而至
    ，依距離及時間推斷，該車於事故發生時之18時44分許行經信
    義路、松仁路口之可能性最高，此有報告書 (見偵查卷第99頁
    )及力泰公司水泥預伴車錄影帶截錄畫面 (見偵查卷第54頁)在
    卷可憑。而上開力泰水泥預伴車錄影帶截錄畫面經力泰公司水
    泥預伴車司機詹姚長、游太郎及劉力源指認係被告所駕7Ｆ─2
    36號水泥預伴車無訛。
  (3)本案車禍發生後，臺北市警察局刑事鑑定中心現場勘察人員於
    車號7F-236號水泥預伴車之車頭右側 (車身右側前擋泥板處
     )發現距地高約101.5 公分處有油漆破損剝落情形，經與該局
    鑑識中心人員於案發現場所採獲之跡證編號4-1 紅色油漆物理
    痕跡吻合，故案發現場之紅色油漆碎片確實來自車號7F-236號
    水泥預伴車，且由車號7F-236號水泥預伴車採獲之纖維及油漬
    鑑驗結果，亦可得知該車車頭右側 (車身右側前擋泥板處 )距
    地高約98公分處發現纖維 (跡證編號Ａ )外觀與死者陳建誠案
    發時所著之墨綠色外套之纖維相似，顏色均為墨綠色。跡證編
    號Ａ纖維成份與死者陳建誠所著之墨綠色外套之纖維成份相似
    ，顏色均為墨綠色。由死者陳建誠案發時所穿著之外套採獲編
    號Ｃ之油漬，經檢視為暗綠色布料，其上有黑色外來痕跡，以
    Ｈexane 洗滌，取其洗滌液鑑定，檢出微量柴油及微量高沸點
    之正烴類化合物，而由車號7F-236號水泥預伴車車頭右側油箱
    處所採之油漬 (編號Ｃ1)，檢出微量柴油成份，由車號7F-236
    號水泥預伴車車底所採油漬 (編號Ｃ2)亦檢出微量柴油成份，
    綜就本案現場採獲之油漆物理痕跡、纖維及油漬等鑑驗結果研
    判，不排除車號7F-236號水泥預伴車為肇事車輛，此有該鑑識
    中心所製作之信義分局轄內陳建誠命案現場勘察報告在卷可憑
    ，並經證人即台北市政府警察局刑事鑑識中心之鑑識人員丙○○於本院96年1月9日審理時證稱：鑑識人員在距離人行道1.5
    公尺及距離消防栓7.0公尺之處發現紅色碎片 (編號4 )，與車
    號7F-236號水泥預伴車其中的一個地方吻合，因為該水泥預伴
    車右側車頭部分，有一個油漆破損脫落的地方，與現場採證的
    紅色碎片物理痕跡吻合，因為一般物理痕跡的吻合，如果非刻
    意性的破壞，在刑事鑑識的領域上有個化的能力。本案是隨機
    的破裂，現場的紅色破裂碎片與這輛水泥預伴車物理痕跡是吻
    合的。另外，曾檢視死者陳建誠之衣物 (墨綠色 )，送往刑事
    局以顯微鏡分析發現與車號7F-236號水泥預伴車車頭右側所採
    之纖維成份及顏色均類似，且死者外套有柴油反應，車號7F-2
    36號水泥預伴車車頭部份也有柴油反應，當天勘驗4 台車，只
    有車號7F-236號水泥預伴車有油漆片剝落處，所以對車號7F-2
    36號水泥預伴車做進一步的勘察及採證等語無訛 (見本院97年
    1月9日審判筆錄 )，是不排除車號7F-236號水泥預伴車即為肇
    事車輛。
  (4)證人即臺北市警察局信義分局偵查隊隊員乙○○於本院審理時
    證稱：其依據監視錄影帶鎖定可疑之車輛，案發時一台水泥預
    伴車經過，該車經過時，死者所騎機車車頭燈之亮點有移動，
    之後就偏斜到旁邊定住了，警方判斷有可能是機車傾斜之後倒
    地，因為從錄影帶看，救護車也是到亮點的那個地方就停在那
    裡，原本不曉得該車車號，警方從車體顏色，問附近工地，才
    知是力泰公司的車，而力泰公司之水泥預伴車當日行經案發地
    點者有4部車，經與錄影帶比對發現車號7F-236 號水泥預伴車
    比較吻合，其他車輛與錄影帶所顯示之車輛不符合，而且拿翻
    拍照片給被告看，被告一看就知道是他的車等語 (見本院97年
    1月9日審判筆錄 )，核與被告於同日審理時亦表示其看過上開
    證人所指之監視錄影帶，從畫面看起來，大車與機車的車頭燈
    有平行一陣子，後來車頭燈就熄了等語相符，益證被告所駕車
    號7F-236號水泥預伴車即為肇事車輛無訛。
  (5)案發後台北市政府警察局信義分局吳興街派出所調閱轄區內之
    錄影監視鏡頭，發現該路段內並未發現大型車輛或砂石車經過
    ，此有該所專案辦告書在卷可憑 (見相字卷第三十四頁 )。並
    經證人即該派出所警員戊○○於本院審理時到庭證稱：其負責
    調閱轄區內錄影監視鏡頭，有調到一個類似土方車即「砂石車
    」的車輛 (即相卷第35頁 )，供證人指認，隔天我們就去信義
    路、松仁路口，在旁邊有問到捷運工地那邊，有一台監視器有
    照到松仁路口，我們有看到剛好有一台類似水泥預伴車是紅白
    相間的車輛，大約車禍發生的時候，只有這台水泥預伴車從那
    邊經過，不久之後，救護車就來了等語 (見本院97年1月9日審
    判筆錄 )，益證肇事車輛係水泥預伴車並非大貨車或砂石車無
    訛。
  (三)被害人陳建誠因此次車禍遭重輪碾壓，致顱頭壓迫性骨折，顱
    內出血，當場死亡，辛○○則受有左手橈尺骨骨折、左第2 指
    近端指骨關節處骨折等傷害等情，有臺灣臺北地方法院檢察署
    相驗屍體證明書 (見相字卷第51頁 )、臺灣臺北地方法院檢察
    署法醫驗斷書 (見相字卷第54頁 )、臺北醫學大學附設醫院診
    斷證明書在卷可憑。
  (四)被告雖辯稱：臺北市的路況不好，其車子震動係因壓到水泥蓋
    ，其從後視鏡看並未看到發生車禍云云，惟被告自承案發當時
    其係空車欲返回公司，車輛對於震動比較敏感 (見偵查卷第10
    4頁)，而被害人陳建誠頭戴安全帽卻遭輾破，致頭骨破裂腦漿
    溢出，被告所駕車輛輾過被害人陳建誠頭部時，與行車壓到水
    泥蓋之震動感覺，自無可能相同。再者，臺灣臺北地方法院檢
    察署檢察官於96年1月29日14時30 分許，勘驗肇事車輛之後視
    鏡角度，將被害人陳建誠所騎乘之機車直立置於系爭水泥預伴
    車右側車頭後、右側第 2排輪子旁及將機車橫躺於系爭水泥預
    伴車第1排與第2排車輪間等位置，命被告坐於系爭水泥預伴車
    之駕駛座，均可從後視鏡清楚看見機車，並無死角等情，有勘
    驗筆錄 (見偵查卷第121頁)及比對照片9幀 (見偵查卷第126頁
    至第130頁)在卷可憑，被告以上詞置辯，係屬事後卸責之詞，
    並無可採。
  (五)告訴人辛○○雖於警詢時供稱：「(砂石車)勾到後沒有停下來
    就一直往右轉彎方向開去。」、「 (該輛砂石車)至信義路、
    松仁路口時，未打右轉方向燈即右轉往松仁路方向行駛。」 (
    見相字卷第12、13頁、偵查卷第36頁 )；於交通事故談話紀錄
    表中向警員表示肇事車輛是大貨車像砂石車一樣 (見相字卷第
    21頁 )。證人庚○○於警詢時稱：肇事之車輛係類似砂石車之
    大型車輛，確定不是水泥預伴車等語 (見相字卷第15頁 )；於
    本院審理時亦證稱：「該車沒有圓錐狀的攪伴器。」等語 (見
    本院卷第34頁反面 )。有關肇事車輛是何車種，證人辛○○於
    警詢雖稱係像砂石車一樣的大貨車，證人庚○○亦堅稱肇事車
    輛並非水泥預伴水泥車等語，惟本案肇事車輛確係被告所駕7Ｆ
    ─ 236之水泥預伴車，業如前述，案發時燈光業已昏暗，且車
    禍發生之瞬間，告訴人辛○○本身亦受傷，是否能清楚辨視肇
    事車輛，已屬有疑。且告訴人辛○○於本院審理時亦稱：當時
    其頭轉向另一方，只看到肇事車輛之車輪，沒有看清楚肇事車
    輛等語 (見本院卷36頁反面 )，另證人庚○○於交通事故談話
    紀錄表中向警員表示肇事車輛是大貨車 (車種不詳)( 見相字
    卷第19頁 )，亦無法明確指出肇事車輛車種，證人庚○○亦表
    示因肇事車輛車尾噴漆車號不清楚，號牌因距離有點遠亦看不
    到等語 (見相字卷16頁 )，於本院審理時亦稱沒有看清楚車身
    顏色等語，印象中車輛是像大卡車 (見相字卷第35頁 )，但是
    沒辦法確定，其只能排除遊覽車及水泥預伴車，其他的沒辦法
    確定，沒有注意倒車燈的位置 (見本院卷第35頁 )等語，是上
    開2 名證人於警詢中所述，僅能證明肇事車輛係大型車輛，但
    無法推認肇事車輛之確實車種。至於證人辛○○於警詢中雖指
    稱肇事車輛係右轉松仁路逃逸，惟車禍發生之瞬間，告訴人辛○○本身亦受傷倒地，是否能看清楚肇事車輛逃逸之方向，不
    能無疑，證人辛○○於偵查中已證稱：其倒地後起來看到有車
    是往松仁路方向，且因肇事車輛往右切，其就以為肇事車輛右
    轉至松仁路，實際上其並不確定肇事車輛是否往松仁路方向等
    語 (見偵查卷第115頁 )，是上開2位證人於警詢中之供述，尚
    無法為被告有利之認定。
  (六)按汽車行駛時，駕駛人應注意兩車併行之間隔，隨時採取必要
    之安全措施（道路交通安全規則第94條第3項參照 ），被告為
    職業駕駛人，對於前開規定當係知之甚詳。95年12月14日18時
    44分許當時係夜間，且天候晴朗，有照明，路面為柏油舖裝乾
    燥無缺陷，視距良好，無障礙物，行車管制號誌亦正常運作，
    有道路交通事故調查報告表(一)、(二)各1 份附卷可證，被告本應
    注意其駕駛水泥預伴車，行經前開時、地，應注意兩車併行之
    距離，隨時採取必要之安全措施，且依當時情節亦能注意，竟
    疏未注意及此而肇事，被告對前開肇事顯有過失；且被告前開
    過失，與被害人陳建誠死亡之結果及告訴人辛○○所受之前開
    傷害，有相當之因果關係，應可認定。公訴人另認被告尚有違
    背行經人車擁擠處所，應減速慢行之注意義務，核與本院前開
    認定有悖，且與證人劉嘉惠所證案發時該十字路口信義路方向
    是綠燈，車輛可依正常速度通行等情不符，況亦無證據足以認
    定案發時案發地點是否屬人車擁擠之處，是尚難認被告有違反
    此部分之注意義務，附此敘明。
  (七)按刑法第185條之4駕駛動力交通工具肇事致人死傷而逃逸罪係
    於88年4月21日增訂公布，並自同年4月23日開始生效，其增設
    本條文之立法目的，乃為維護交通，增進行車安全，促使當事
    人於事故發生時，能對被害人即時救護，減少死傷，以保護他
    人權益並維護社會秩序。又其立法精神在於交通事故一旦發生
    ，且發生人員傷亡之情況，不論是撞人或被撞，或是因其他事
    故而造成死傷，只要是在駕駛動力交通工具過程內所發生者，
    參與這整個事故過程的當事人皆應協助防止死傷之擴大，蓋如
    駕駛人於事故發生後，隨即駕車逃離現場，不僅使肇事責任認
    定困難，更可能使受傷之人喪失生命或求償無門。本案被告肇
    事後確係駕車逃逸等情，業據證人即告訴人辛○○於警詢時指
    稱：被害人陳建誠之機車倒地後，其爬起來時，肇事車子已經
    離開等語，核與證人庚○○證稱：大型車肇事後並未停車而逃
    逸等語 (見相字卷第15頁 )及證人即目擊事發經過之路人劉嘉
    惠於警詢及偵查中證稱：其站在松仁路邊聽見摔車之聲音，同
    時聽見有大卡車踩油門加速的聲音，當時信義路方向是綠燈等
    語 (見偵查卷第46頁、第47頁 )相符，且警察人員獲報趕至車
    禍現場時，肇事車輛業已駛離逃逸等情，亦有臺北市政府警察
    局信義分局疑似道路交通事故肇事逃逸追查表在卷可憑 (見偵
    查卷第81頁 )。被告於肇事後，未等待警察、救護車到來，亦
    未通知所屬公司派人到場協助，隨即在未留下任何隻字片語之
    情況下，加速駕車離去，足見被告確有駕駛系爭水泥預伴車肇
    事而逃離現場之犯意，毋庸置疑，其肇事逃逸犯行，堪以認定
    。被告否認有肇事逃逸云云，不足採取。
  (八)綜上所述，本件事證明確，被告業務過失致人於死、業務過失
    傷害、肇事逃逸等犯行，至堪認定，應予依法論科。
五、論罪科刑之理由：
    (一)被告前係受僱於光洲大公司之職業司機，負責駕駛水泥預伴
      車，為從事駕駛業務之人，核被告所為，係犯刑法第276 條
      第2項之業務過失致死罪、同法第284條第2 項前段之業務過
      失傷害罪及同法第185條之4之肇事致人死傷而逃逸罪。
    (二)被告一個業務過失行為犯刑法第276條第2項之業務過失致死
      罪、同法第284條第2項前段之業務過失傷害罪，為想像競合
      犯，應依刑法第55條之規定，以較重之刑法第276條第2項之
      業務過失致死罪論處。又被告於業務過失致人於死及致人受
      傷後，未施以救護，另行起意逕行逃逸，所犯前開2 罪犯意
      各別，行為互殊，應予分論處罰。
    (三)檢察官移請併案審理之部分(96年度偵字第24003號 )，與本
      案已起訴之部分，係同一案件，本院自得一併予以審理。
    (四)茲審酌被告在前開時、地，駕駛水泥預伴車，未注意兩車併
      行之距離，進而肇事，致被害人陳建誠死亡、辛○○受傷，
      且肇事後未施以必要之救護，逕自駛離現場等犯罪動機、目
      的、手段，犯罪後所生之損害，犯罪後矢口否認犯行，且飾
      言狡辯，未與被害人及其家屬達成和解，毫無悔意等一切情
      狀，分別就其所犯前開2罪，量處如主文所示之刑。
    (五)被告犯罪時間，係在96年4 月24日以前，且宣告刑亦未逾
      有期徒刑1 年6 月，依中華民國九十六年罪犯減刑條例第
      2 條第1 項第3 款、第7 條之規定，應減其宣告刑2 分之
      1，並依前開減刑條例第10條第1項、刑法第51條第5項之
      規定，定其應執行之刑。
據上論斷，應依刑事訴訟法第299 條第1 項前段，刑法第276條
第2項、第284條第2項前段、第185條之4、第55條、第51條第5
項、刑法施行法第1條之1，中華民國九十六年罪犯減刑條例第2
條第1項第3款、第7條、第10條第1項，判決如主文。
本案經檢察官汪南均到庭執行職務。
中    華    民    國    97    年    1     月    23    日
                  刑事第九庭  審判長法  官  蘇素娥
                                    法  官  黃紹紘
                                    法  官  林怡秀
如不服本判決，應於判決送達後10日內向本院提出上訴狀（應抄
附繕本）。告訴人或被害人如對於本判決不服者，應具備理由請
求檢察官上訴，其上訴期間之計算係以檢察官收受判決正本之日
期為準。
                                    書記官  殷玉芬
中    華    民    國    97    年    1     月    23    日
附錄本案所犯法條全文
中華民國刑法第185條之4
駕駛動力交通工具肇事，致人死傷而逃逸者，處6月以上5年以下
有期徒刑。
中華民國刑法第276條
因過失致人於死者，處2年以下有期徒刑、拘役或2千元以下罰金
。
從事業務之人，因業務上之過失犯前項之罪者，處5年以下有期
徒刑或拘役，得併科 3 千元以下罰金。
中華民國刑法第284條
因過失傷害人者，處6月以下有期徒刑、拘役或5百元以下罰金，
致重傷者，處 1 年以下有期徒刑、拘役或 5 百元以下罰金。
從事業務之人，因業務上之過失傷害人者，處1年以下有期徒刑
、拘役或1千元以下罰金，致重傷者，處3年以下有期徒刑、拘役
或2千元以下罰金。


司法院資訊處製作；財團法人民間司法改革基金會備份。
